臺灣士林地方法院刑事判決
                                   110年度審訴字第597號
公  訴  人  臺灣士林地方檢察署檢察官
被      告  黃玟偉


指定辯護人  本院公設辯護人姜惠如
上列被告因違反毒品危害防制條例案件，經檢察官提起公訴（11
0 年度偵字第7179號），本院判決如下：
    主  文
乙○○犯販賣第三級毒品而混合二種以上之毒品未遂罪，處有期
徒刑貳年。緩刑伍年，緩刑期間付保護管束，並應向執行檢察官
指定之政府機關、政府機構、行政法人、社區或其他符合公益目
的之機構或團體，提供壹佰捌拾小時之義務勞務。
扣案含有第三級毒品4-甲基甲基卡西酮成分、微量第三級毒品甲
基-N ,N-二甲基卡西酮成分之果汁包拾包（驗餘總淨重捌拾貳點
玖肆公克，含無法完全析離之紫色包裝袋拾只）及iphone 黑色
行動電話壹支（IMEI：000000000000000、000000000000000 號
，含門號0000000000號SIM卡壹張）均沒收。
    事  實
一、乙○○明知「4-甲基甲基卡西酮」、「甲基-N ,N-二甲基卡西
    酮」均係毒品危害防制條例第2 條第2 項第3 款所規範之第
    三級毒品，依法不得持有、販賣，竟基於販賣混合第三級毒
    品以營利之犯意，於不詳時間，向真實姓名年籍不詳、暱稱
    「凱哥」之成年人，以每包新臺幣（下同）160 元之代價購
    入混合含有第三級毒品4-甲基甲基卡西酮成分、微量第三級
    毒品甲基-N ,N-二甲基卡西酮成分之果汁包（下稱毒品果汁
    包）10包後，旋於民國110 年3 月23日持其所有之iphone 
    黑色行動電話（IMEI：000000000000000、000000000000000
     號，搭配門號0000000000號使用），以暱稱「新北小偉」
    （帳號@huang_wei666 ）透過網路社交軟體「TikTok」向不
    特定用戶張貼標題內容為「支援組（營）# 氣氛組# 雙北支
    援私# （果汁杯圖案）1-400 」等暗示毒品交易之影音檔案
    ，適臺北市政府警察局大同分局警備隊員警顏兆鴻執行網路
    巡邏時發現上情，遂於110 年3 月27日17時16分許私訊乙○○
    ，並透過通訊軟體「WeChat」(下稱微信)與暱稱「小小偉」
    （微信ID：hihi4584）之乙○○議定以每包400 元之價格交易
    含有前開第三級毒品成分之果汁包10包（驗前總淨重約84.4
    4 公克，推估第三級毒品4-甲基甲基卡西酮成分之驗前總純
    值淨重約3.37公克，驗餘總淨重82.94 公克）。嗣乙○○依約
    於同年月28日18時23分許在臺北市○○區○○○路000 號前與佯
    裝買家之員警顏兆鴻會面，並交付上開第三級毒品果汁包10
    包，正欲收取價金而未及完成交易之際，即為警當場查獲，
    並扣得上開第三級毒品果汁包10包及行動電話1 支，始悉上
    情。
二、案經臺北市政府警察局大同分局報告臺灣士林地方檢察署檢
    察官偵查起訴。
　　理  由
壹、程序部分
　　按刑事訴訟法第159 條第1 項雖規定，被告以外之人於審判
    外之言詞或書面陳述，除法律有規定者外，不得作為證據。
    惟同法第159 條之5 第1 項、第2 項已規定，經當事人於審
    判程序同意作為證據，法院審酌該言詞陳述或書面陳述作成
    時之情況，認為適當者，亦得為證據。當事人、代理人或辯
    護人於法院調查證據時，知有第159 條第1 項不得為證據之
    情形，而未於言詞辯論終結前聲明異議者，視為有前項之同
    意（指同條第1 項之同意作為證據），此乃第159 條第1 項
    所容許，得作為證據之例外規定之一。查本判決下列所引用
    被告以外之人於審判外陳述，固屬傳聞證據，惟檢察官並未
    爭執其證據能力，被告乙○○及本院公設辯護人均表示同意作
    為證據，且迄至本院言詞辯論終結前均未聲明異議，本院審
    酌該等證據作成時之情況，並無不當之情形，認以之作為證
    據應屬適當，依刑事訴訟法第159 條之5 規定，自得作為證
    據。
貳、實體部分
一、本院查：
  ㈠上開犯罪事實，業據被告乙○○於警詢、偵查、本院準備程序
    及審理時坦承不諱（見偵卷第14頁至第19頁、第83頁至第89
    頁、本院卷第32頁、第44頁、第48頁），並有卷附警員職務
    報告書、臺北市政府警察局大同分局搜索扣押筆錄、扣押物
    品目錄表、被告在「TikTok」發表之訊息截圖、被告與員警
    之「TikTok」、微信對話內容截圖、語音通話連絡譯文表、
    扣案之行動電話1 支等可資佐證（見偵卷第9頁至第10頁、
    第43頁至第45頁、第55頁至第63頁），另扣案含有黃色粉末
    及褐色塊狀物之紫色包裝果汁包10包，經送內政部警政署刑
    事警察局鑑定結果，檢出第三級毒品「4-甲基甲基卡西酮」
    、微量「甲基-N ,N-二甲基卡西酮」成分（驗前總淨重84.4
    4 公克，取樣1.50公克，驗餘總淨重82.94 公克，推估「4-
    甲基甲基卡西酮」驗前總純質淨重約3.37公克），有該局11
    0 年5 月10日刑鑑字第1100042222號鑑定書在卷可憑（見偵
    卷第111 頁至第112 頁），足見被告前開任意性自白應與事
    實相符，堪予採信。
　㈡按販賣毒品之所謂販賣行為，係行為人基於營利之目的，而
    販入或賣出毒品而言。販賣毒品者，其主觀上有營利之意圖
    ，且客觀上有販賣之行為，即足構成，至於實際上是否已經
    獲利，則非所問。又販賣各級毒品，係政府嚴予查緝之違法
    行為，而每次買賣之價量，亦隨時隨雙方關係之深淺、當時
    之資力、需求程度及對行情之認知等因素，機動的調整，因
    此販賣之利得，除經坦承犯行，或帳冊價量均記載明確外，
    委難查得實情，是縱未確切查得販賣賺取之實際差價，但除
    別有事證，足認係按同一價格轉讓，確未牟利之情形外，尚
    難執此認非法販賣之事證有所不足，致知過坦承者難辭重典
    ，飾詞否認者反得逞僥倖，而失情理之平；且毒品之價格不
    低，取得不易，苟無利可圖，應無甘冒被查緝法辦重刑之危
    險，平白無端從事販毒之交易，或無償為藥頭擔任送貨之工
    作，是以有償販賣毒品者，除非另有反證，證明其出於非營
    利之意思而為，概皆可認其係出於營利之意而為（最高法院
    93年度台上字第1651號、87年度台上字第3164號刑事判決意
    旨參照）。查被告係透過網路偶然結識買家即員警顏兆鴻，
    雙方並無任何深厚情誼關係，苟非有利可圖，被告當無甘冒
    重罪風險，無償鋌而走險之理，且被告供稱：係以每包160 
    元之代價購入上揭毒品果汁包，再以每包400 元之價格出售
    ，是因為想賺錢才販賣毒品等語（見偵卷第17頁至第19頁、
    第85頁至第87頁、本院卷第32頁），足徵被告於本案確有營
    利意圖，至為灼然。
  ㈢綜上所述，本案事證明確，被告上開犯行洵堪認定，應依法
    論科。
二、論罪科刑：
  ㈠按毒品危害防制條例第9 條第3 項明定「犯前5 條之罪而混
    合2 種以上之毒品者，適用其中最高級別毒品之法定刑，並
    加重其刑之2 分之1 」，該規定之立法理由揭櫫「本條第3 
    項所稱之混合，係指將2 種以上之毒品摻雜調合，無從區分
    而言（如置於同一包裝）。依目前毒品查緝實務，施用混合
    毒品之型態日益繁多，且因混合毒品之成分複雜，施用後所
    造成之危險性及致死率均高於施用單一種類者，為加強遏止
    混合毒品之擴散，爰增訂第3 項，規定犯第4 條至第8 條之
    罪，而有混合2 種以上毒品之情形者，加重其刑至二分之一
    。另本項係屬分則之加重，為另一獨立之犯罪型態，如其混
    合2 種以上毒品屬不同級別，應依最高級別毒品所定之法定
    刑，並加重其刑至二分之一，例如販賣混合第三級及第四級
    毒品者，依販賣第三級毒品之法定刑處斷，並加重其刑至二
    分之一；如屬同一級別者，因無從比較高低級別，則依各該
    級別毒品所定之法定刑，加重其刑至二分之一，併予敘明。
    」（毒品危害防制條例第9 條第3 項109 年1 月15日立法理
    由參照），是立法理由既已認「本項係屬分則之加重，為另
    一獨立之犯罪型態」，並提及「如屬同一級別者，因無從比
    較高低級別，則依各該級別毒品所定之法定刑，加重其刑至
    二分之一」，自應認在販賣混合相同級別毒品之情況下，仍
    應依毒品危害防制條例第9 條第3 項之規定，加重其刑至2 
    分之1 。經查，被告所販賣之毒品果汁包含有第三級毒品「
    4-甲基甲基卡西酮」成分、微量第三級毒品「甲基-N ,N-二
    甲基卡西酮」成分，有前揭內政部警政署刑事警察局鑑定書
    附卷可稽，而該等成分業經摻雜、調合而置於同一包裝內，
    並作為沖泡飲品販售，自屬毒品危害防制條例第9 條第3項
    所指之混合二種以上毒品。
　㈡本案被告基於意圖營利販賣前揭混合第三級毒品之故意，以
    事實欄所載方式對外吸引欲購買毒品之人，經並無購買真意
    之員警顏兆鴻佯與被告聯繫毒品交易事宜，使被告暴露犯罪
    事證而未果，是核被告所為，係犯毒品危害防制條例第9 條
    第3 項、第4條第6 項、第3 項之販賣第三級毒品而混合二
    種以上之毒品未遂罪，並應依同條例第9 條第3 項規定就同
    一級別即販賣第三級毒品之法定刑加重其刑。公訴意旨雖漏
    未論及毒品危害防制條例第9 條第3 項之罪名，惟因基本社
    會事實同一，且業經本院告知此部分罪名，以利被告及本院
    公設辯護人於本院審理時為實質辯論，無礙被告防禦權之行
    使，爰依法變更起訴法條。另扣案之第三級毒品果汁包10包
    經檢出「4-甲基甲基卡西酮」、微量「甲基-N ,N-二甲基卡
    西酮」成分，推估「4-甲基甲基卡西酮」驗前總純質淨重為
    3.37公克，業如前述，則被告於販賣前後持有上開第三級毒
    品之純質淨重尚未達5 公克以上，是此部分之持有第三級毒
    品行為，屬不罰之行為，自無為販賣行為所吸收而不另論罪
    之問題。
  ㈢被告已著手於前開販賣第三級毒品而混合二種以上之行為之
    實行，然未及完成交易即為佯裝買家之員警顏兆鴻查獲，屬
    未遂犯，爰依刑法第25條第2項之規定，按既遂犯之刑度減
    輕其刑。
  ㈣犯毒品危害防制條例第4 條至第8 條之罪，於偵查及歷次審
    判中均自白者，減輕其刑，毒品危害防制條例第17條第2 項
    定有明文；而毒品危害防制條例第17條第2 項之規定，係為
    鼓勵是類犯罪行為人自白、悔過，並期訴訟經濟、節約司法
    資源而設，故此所謂「自白」，係指對自己之犯罪事實全部
    或主要部分為肯定供述之意（最高法院103 年度台上字第30
    91號判決要旨可資參照）。查被告就上開販賣第三級毒品而
    混合二種以上未遂犯行之全部犯罪事實，於警詢、偵查、本
    院準備程序及審理期間均為肯定之供述而自白其犯行，有各
    該筆錄存卷可參，是其所涉前開販賣第三級毒品而混合二種
    以上未遂犯行，應依毒品危害防制條例第17條第2 項之規定
    ，減輕其刑，並依法遞減之。
  ㈤辯護人固為被告利益主張應依刑法第59條規定遞減其刑，然
    刑法第59條規定之酌量減輕其刑，必須犯罪另有特殊之原因
    與環境，在客觀上足以引起一般同情，認為即使予以宣告法
    定最低度刑，猶嫌過重者，始有其適用。此所謂法定最低度
    刑，固包括法定最低本刑；惟遇有其他法定減輕之事由者，
    則應係指適用其他法定減輕事由減輕其刑後之最低度刑而言
    。倘被告別有法定減輕事由者，應先適用法定減輕事由減輕
    其刑後，猶認其犯罪之情狀顯可憫恕，即使科以該減輕後之
    最低度刑仍嫌過重者，始得適用刑法第59條規定酌量減輕其
    刑（最高法院100 年度台上字第744 號判決意旨參照）。查
    本案被告對外販賣第三級毒品，除助長吸毒者犯罪，並戕害
    他人身心健康，影響社會秩序及國家法益甚鉅，況被告僅因
    缺錢花用而恣意轉售混合型第三級毒品牟利，且販賣數量非
    微，並未見其犯罪動機及犯罪情節於客觀上有何情堪憫恕之
    情狀，兼之本案已適用未遂犯及毒品危害防制條例第17條第
    2 項之規定遞減輕其刑，業如前述，再就被告全部犯行酌情
    而為刑罰之裁量後，本院認並無情輕法重之憾，而無刑法第
    59條規定之適用餘地，附此敘明。
  ㈥爰以行為人之責任為基礎，審酌被告正值青壯，不思以正當
    途徑獲取財物，竟意圖販賣第三級毒品而混合二種以上之毒
    品牟利，所為足以擴散毒品流通並增加施用毒品人口，戕害
    購毒者之身心健康，且無視政府一再宣誓掃蕩毒品犯罪之決
    心，其犯罪所生危害非輕，實應予嚴懲。惟念被告犯後始終
    坦承犯行，態度尚可，並考量其所販賣之毒品果汁包業經查
    扣而未及散布，兼衡其犯罪動機、犯罪情節、手段、所生危
    害，暨被告高職畢業之教育智識程度、已婚並育有2 子、從
    事油漆工作之家庭生活經濟狀況等一切情狀，量處如主文所
    示之刑。
三、被告未曾因故意犯罪而受有期徒刑以上刑之宣告，此有臺灣
    高等法院被告前案紀錄表在卷可稽，考量被告係因一時失慮
    ，致罹刑典，事後已知坦認犯行，非無悔過負責之誠，經此
    偵審教訓及刑之宣告，應能知所警惕。酌以刑罰固屬國家對
    於犯罪行為人，以剝奪法益之手段，所施予之公法上制裁，
    惟其積極目的，仍在預防犯罪行為人之再犯，故對於惡性未
    深者，若因偶然觸法即令其入獄服刑，誠非刑罰之目的，因
    認前揭刑之宣告以暫不執行為適當，爰依刑法第74條第1 項
    第1 款規定，併予宣告緩刑5 年，以啟自新。又為促使被告
    日後確能深切記取教訓，得以知曉尊重法治之觀念，導正觀
    念及行為之偏差，本院因認除前開緩刑宣告外，尚有賦予一
    定負擔之必要，爰依刑法第74條第2 項第5 款之規定，命其
    向執行檢察官指定之政府機關、政府機構、行政法人、社區
    或其他符合公益目的之機構或團體提供180 小時之義務勞務
    ，並依同法第93條第1 項第2 款規定，諭知於緩刑期間付保
    護管束。至被告於本案緩刑期間若違反上開所定負擔情節重
    大，足認原宣告之緩刑難收其預期效果，而有執行刑罰之必
    要者，依刑法第75條之1 第1 項第4 款之規定，得撤銷其緩
    刑之宣告，併予指明。
四、沒收：
  ㈠按毒品危害防制條例第18條第1 項後段規定查獲之第三、四
    級毒品，無正當理由而擅自持有者，沒入銷燬之。此應沒入
    銷燬之毒品，專指查獲施用或持有（未成罪）之第三、四級
    毒品而言；倘屬同條例相關法條明文規定處罰之犯罪行為，
    即非該條項應依行政程序沒入銷燬之範圍。再同條例對於查
    獲之製造、運輸、販賣、意圖販賣而持有、以非法方法使人
    施用、引誘他人施用及轉讓第三、四級毒品之沒收，並無特
    別規定，如其行為已構成犯罪，則該毒品即屬不受法律保護
    之違禁物，應回歸刑法之適用，依刑法第38條第1 項第1 款
    之規定沒收之，始為適法（最高法院98年度台上字第2889號
    、96年度台上字第728 號、99年度台上字第2733號刑事判決
    要旨參照）。扣案混合含有第三級毒品「4-甲基甲基卡西酮
    」、「甲基-N ,N-二甲基卡西酮」成分之果汁包10包（驗前
    總淨重84.44 公克，驗餘總淨重82.94 公克），均為被告販
    賣未遂之第三級毒品，屬違禁物，而盛裝上開毒品之包裝袋
    共10只，因包覆毒品，其上顯留有該毒品之殘渣，無論依何
    種方式均難與之析離，應整體視為查獲之第三級毒品，亦屬
    違禁物，爰均依刑法第38條第1 項之規定宣告沒收；至鑑定
    用罄部分，因已滅失，爰不為沒收之諭知。
  ㈡扣案之iphone 黑色行動電話1支（IMEI：000000000000000號
    、000000000000000 號，含門號0000000000號SIM卡1張），
    係被告聯繫本案販賣毒品事宜之工具，業據被告於警詢及本
    院審理時供明在卷（見偵卷第15頁至第17頁、第85頁、本院
    卷第32頁），既為供上開販賣第三級毒品未遂犯行所用之物
    ，不問屬於犯罪行為人與否，應依毒品危害防制條例第19條
    第1 項之規定宣告沒收。
據上論斷，應依刑事訴訟法第299 條第1 項前段、第300條，毒
品危害防制條例第9 條第3 項、第4 條第3 項、第6 項、第17條
第2 項、第19條第1 項，刑法第11條、第25條第2 項、第74條第
1 項第1 款、第2 項第5 款、第93條第1 項第2 款、第38條第1 
項，判決如主文。
本案經檢察官甲○○提起公訴，檢察官郭騰月、蔡元仕到庭執行職
務。
中　　華　　民　　國　 110　　年　　10　　月　　 27 　日
                  刑事第九庭審判長法  官  李育仁
                                  法  官  陳彥宏
                                  法  官  蘇怡文
上正本證明與原本無異。　　　　　　　　　　　　　　　　　
因疫情而遲誤不變期間，得向法院聲請回復原狀。
如不服本判決應於收受送達後20日內向本院提出上訴書狀，並應
敘述具體理由。其未敘述上訴理由者，應於上訴期間屆滿後20日
內向本院補提理由書（均須按他造當事人之人數附繕本）「切勿
逕送上級法院」。
                                  書記官  林孟君   
中　　華　　民　　國　 110 　年　　10　　月　　 27　 日 
附錄本案論罪科刑法條：
毒品危害防制條例第4條
製造、運輸、販賣第一級毒品者，處死刑或無期徒刑；處無期徒
刑者，得併科新臺幣3 千萬元以下罰金。
製造、運輸、販賣第二級毒品者，處無期徒刑或10年以上有期徒
刑，得併科新臺幣1 千5 百萬元以下罰金。
製造、運輸、販賣第三級毒品者，處7 年以上有期徒刑，得併科
新臺幣1 千萬元以下罰金。
製造、運輸、販賣第四級毒品者，處5 年以上12年以下有期徒刑
，得併科新臺幣5 百萬元以下罰金。
製造、運輸、販賣專供製造或施用毒品之器具者，處1 年以上7
年以下有期徒刑，得併科新臺幣150 萬元以下罰金。
前五項之未遂犯罰之。

毒品危害防制條例第9條
成年人對未成年人販賣毒品或犯前三條之罪者，依各該條項規定
加重其刑至二分之一。
明知為懷胎婦女而對之販賣毒品或犯前三條之罪者，亦同。
犯前五條之罪而混合二種以上之毒品者，適用其中最高級別毒品
之法定刑，並加重其刑至二分之一。